【裁判字號】    94,訴,1650
【裁判日期】    950421
【裁判案由】    違反槍砲彈藥刀械管制條例
【裁判全文】
臺灣臺北地方法院刑事判決              94年度訴字第1650號
公  訴  人  臺灣臺北地方法院檢察署檢察官
被      告  丙○○
選任辯護人  林孝甄律師
            李美寬律師
            王東山律師
上列被告因違反槍砲彈藥刀械管制條例案件，經檢察官提起公訴
（94年度偵字第2610號），甲○判決如下：
    主  文
丙○○幫助未經許可，寄藏手槍，處有期徒刑貳年捌月，併科罰
金新台幣壹拾貳萬元，罰金如易服勞役，以新台幣玖佰元即銀元
參佰元折算壹日。扣案之德國SIG SAUER廠製P226 型制式手槍壹
把（含彈匣貳個，槍枝管制編號：0000000000號）、
以色列IMI廠製941FBL 型制式手槍壹把（含彈匣貳個，槍枝管制
編號：0000000000號）及口徑九mm制式子彈參拾顆均
沒收。
    事  實
一、乙○○（綽號「奧迪」，已於民國93年7月7日出境前往中國
    大陸，因傳、拘無著，已經甲○通緝在案）與丙○○係夫妻
    關係，乙○○原將自己未經許可所持有德國SIG SAUER 廠製
    P226型制式手槍1把（含彈匣2個，槍枝管制編號：00000000
    00號）、以色列IMI廠製941FBL型制式手槍1把（含彈匣2 個
    ，槍枝管制編號：0000000000號）及口徑9mm 制式子彈40顆
    等槍、彈，分別裝置於2個黑色皮包內，再以2個紅色布袋分
    別包裝後，將該均具殺傷力之制式手槍及子彈等物，放置於
    以自己名義所開設之臺北市第一信用合作社景美分社（址設
    臺北市○○區○○路1段146號，下稱一信景美分社）D0449
    號保管箱中，後因乙○○曾將該槍、彈借予友人犯案，而為
    警查獲，乙○○為避免警方追查槍枝來源，即自中國大陸撥
    打電話與友人王興台（未經許可寄藏槍、彈之犯行，已經臺
    灣士林地方法院93年度訴字第608號判決判處有期徒刑5年2
    月確定在案），委託王興台代為寄藏上開槍、彈。丙○○明
    知非經中央主管機關許可，不得寄藏具殺傷力之槍、彈，竟
    未經許可，基於幫助寄藏之犯意，應乙○○之央求，持自己
    所保管之D0449 號保管箱鑰匙，於93年8月6日中午12時許前
    往一信景美分社處與王興台會合，並出資協助王興台以其名
    義承租該社D0349 號保管箱後，由丙○○與王興台一同進入
    該社之保管箱室，丙○○將D0449 號保管箱開啟後，因保管
    箱所置放之上開槍、彈過於沈重，即在王興台協助下，由丙
    ○○將裝有前述槍、彈之2個黑色皮包自D0449號保管箱內取
    出，再由王興台放置於其甫開設之D0349 號保管箱內，二人
    完成寄藏前述槍、彈之行為後，即各自離去，並由王興台持
    有保管D0349 號保管箱之鑰匙。嗣經警持臺灣士林地方法院
    檢察署檢察官核發之通訊監察書監聽王興台所持有之000000
    0000號行動電話通話內容時，發現王興台將前述槍、彈寄藏
    於該社保管箱中，遂於同年8月23日下午4時38分許，持臺灣
    士林地方法院所核發之搜索票搜索該社之D0349及D0449號保
    管箱，並於王興台所開設之編號D0349 號保管箱內扣得前述
    槍、彈，始查知上情。
二、案經臺北市政府警察局大安分局報請臺灣士林地方法院檢察
    署檢察官呈請臺灣高等法院檢察署令轉臺灣臺北地方法院檢
    察署檢察官偵查起訴。
    理  由
一、訊據被告丙○○固坦承於上開時間，前往一信景美分社持鑰
    匙開啟被告乙○○所申請之D0449 號保管箱，並出資支付案
    外人王興台當日申請D0349 號保管箱之費用等情，惟矢口否
    認有何協助王興台寄藏槍、彈之犯行，辯稱：伊與被告乙○
    ○間夫妻感情並不好，平時伊並不過問被告乙○○之事情，
    當日伊係前往一信景美分社置放小孩滿月之金飾品，而在該
    社內巧遇王興台，因王興台表示所帶金錢不足而向伊借錢，
    伊才墊借王興台開設保管箱所需之費用，伊並不知悉王興台
    開設保險箱之用途，對於其所置放之物品，亦無從置喙，當
    日王興台前往一信景美分社時，曾背一斜肩式大背包，該大
    包包裝入本件扣案槍、彈綽綽有餘，且王興台於另案審理時
    ，亦證稱伊並不知道該2 個皮包內是置放何物，在無積極證
    據可資證明伊知情之情況下，足見伊並不該當犯罪云云。
二、經查：
  (一)員警於93年8月23日下午4時38分許，持臺灣士林地方法院所
    核發之搜索票，在該社行員黃李健、陳小玲陪同見證下，搜
    索該社之D0349及D0449號保管箱，並於王興台所開設及持有
    鑰匙之編號D0349 號保管箱內扣得前述槍、彈等情，此有扣
    案槍、彈可資佐證，並有扣押物品目錄表、現場搜索照片50
    張在卷可證（見臺灣士林地方法院檢察署93年偵字第7795號
    卷第30-56 頁），復為王興台及被告丙○○所不爭執。而王
    興台因未經許可，受被告乙○○之委託而寄藏上開槍、彈之
    犯行，已經臺灣士林地方法院93年度訴字第608 號判決判處
    有期徒刑5年2月，因王興台並未上訴，該刑事判決已經確定
    在案等情，亦經甲○調閱該刑事卷宗核閱無訛，並有該刑事
    判決在卷可佐。又經警將扣得之槍枝及子彈送內政部警政署
    刑事警察局以性能檢驗法、制式子彈試射法、電解腐蝕法及
    比對顯微鏡比對法等鑑驗方法鑑驗之結果，認：「一、送鑑
    槍枝管制編號為0000000000之手槍壹支，係德國SIG SAUER
    廠製P226型口徑9 mm制式手槍（含彈匣貳個），機械性能良
    好，可擊發同口徑制式子彈，認具殺傷力。二、送鑑槍枝管
    制編號為0000000000之手槍壹支，係以色列IMI廠製941FBL
    型口徑9 mm制式手槍（含彈匣貳個），機械性能良好，可擊
    發同口徑制式子彈，認具殺傷力。三、送鑑子彈肆拾顆，係
    口徑9 mm制式子彈，經試射壹拾顆，均具殺傷力」等情，此
    有該局93年8月23日刑鑑字第0930174727號槍彈鑑定書1份在
    案可查（見同偵卷第57-63 頁）。綜此，王興台所寄藏之槍
    枝及子彈，係屬槍砲彈藥刀械管制條例第7條第4項所稱之手
    槍及第12條第4項所稱之子彈無疑。
  (二)一信景美分社D0449 號保管箱係以被告乙○○名義所申請開
    設，被告丙○○曾於93年8月6日中午12時33分許，持鑰匙前
    往開啟D0449 號之保管箱，王興台亦於當日中午12時許前往
    申請開設D0349 號保管箱，並由被告丙○○代為支付申請設
    立之費用後，被告丙○○、王興台即與一信景美分社行員陳
    小玲一同進入該保險箱室等情，此有一信景美分社93年8 月
    18日北市一信景字第6 號檢附開箱明細表、保管箱開箱記錄
    單在卷可稽（見臺灣士林地方法院檢察署93年偵字第7795號
    卷第106-117 頁），並有該社監視器翻拍照片12張在卷可佐
    （見同偵卷第71頁），核與臺灣士林地方法院針對一信景美
    分社當日社內之監視錄影帶所作勘驗筆錄相符（見臺灣士林
    地方法院93年度訴字第608 號卷第56頁）。又被告乙○○於
    93年8月6日上午打電話給王興台，要求王興台於當日中午前
    往一信景美分社與被告丙○○會合，並開設1 個保管箱，而
    扣案以2 個皮包置放之上開槍、彈，係被告丙○○在一信景
    美分社出資協助王興台開設D0349 號保管箱後，持鑰匙開啟
    被告乙○○所申請之D0449號保管箱，再由被告丙○○將該2
    個皮包置放在D0349 號保管箱內等情，迭據證人王興台於另
    案警詢（見臺灣士林地方法院檢察署93年度偵字第7795號卷
    第8、12 頁）、偵訊（見同偵卷第94頁）、法院羈押訊問（
    見臺灣士林地方法院93年度聲羈字第119號卷第4頁）、準備
    程序（見臺灣士林地方法院93年度訴字第608號卷第10-11、
    61-62、77-78頁）及審理時（臺灣士林地方法院93年度訴字
    第608號卷第115-118頁）均坦白不諱，而王興台所持有之00
    00000000號行動電話於93年8月6日中午12時2 分與被告乙○
    ○（即奧迪）之通話記錄中，曾有：「（A 『按：指王興台
    』：怎麼沒消息呢？）（C 『按：指被告乙○○』：沒有，
    我叫她巷子晃一晃再過去啦！）（A ：你要跟她講我一點半
    要上班喔！）（C：好啦！應該差不多快到了。）（A：我是
    要進去裡面先開個保險？）（C ：不用啦，她進去以後，她
    打電話給你再進去，辦一辦，再換過去就好了，不用拿出去
    。）（A ：OK。）」之對話內容，再兩人於同日中午12時42
    分之通話記錄中，亦有：「（B 『按：指被告乙○○』：喂
    ，你走了沒？）（A『按：指王興台』：走了！）（B：噢！
    ）（A：鑰匙我要拿給她，『孫仔』說不用拿給她。）（B：
    放你那邊就好了。）」之對話內容，此有該通訊監察譯文表
    在卷可查（見臺灣士林地方法院檢察署93年度偵字第7795號
    卷第66-67 頁），參以王興台在第一通電話後之同日12時19
    分5 秒與被告丙○○一同進入一信景美分社保管箱櫃等情觀
    之（見前開攝於保管箱櫃台之錄影帶之勘驗筆錄），該通電
    話被告乙○○所稱之「她」應係指其妻即被告丙○○無疑，
    而王興台亦坦承該通訊監察譯文所稱之「她」、「孫仔」，
    均係指被告丙○○（見臺灣士林地方法院93年度訴字第608
    號卷第125 -126頁），顯見被告丙○○及王興台均係受被告
    乙○○之邀而前往一信景美分社，則被告丙○○所稱僅係巧
    遇王興台乙節，自不可採。王興台於上開判決確定後，再於
    本件偵訊時指稱：那二把槍係被告乙○○於93年8月6日前即
    交付與他，他將之放在花圃內，當日他準備將該二把槍拿到
    一信景美分社寄藏時，剛好在該社碰到被告丙○○等情（見
    臺灣台北地方法院檢察署94年度偵字第2610號卷第106頁）
    ，無非係事後迴護被告丙○○之詞，不足採信。綜此，足徵
    自D0349 號保管箱內所扣得之手槍及子彈，應係被告丙○○
    持鑰匙開啟被告乙○○之D0449 號保管箱後，再由被告丙○
    ○移至王興台所新開設之D0349號保管箱內。
  (三)被告丙○○雖辯稱當日係為置放小孩滿月之金飾品，才在該
    社內巧遇王興台，當時王興台因缺錢開保管箱才向伊借錢，
    且伊與被告乙○○間夫妻感情不好，對於被告乙○○之作為
    ，伊並不知悉云云。惟查，由前述王興台於警詢、偵訊、羈
    押訊問、準備程序與審理時均供承一致之證詞，被告乙○○
    與王興台於93年8月6日之通訊監察譯文，以及一信景美分社
    監視器所攝得被告丙○○與王興台一同進入一信景美分社保
    管箱櫃之勘驗筆錄等證據，顯見被告丙○○及王興台均係受
    被告乙○○之邀而前往一信景美分社，均已如前所述。而證
    人王興台於另案審理時，亦自承：「（問：承租保管箱的錢
    是你出的？）（答：是丙○○出的。）（問：她為何要幫你
    出？）（答：因為保管箱是乙○○要使用的。）（問：錢是
    交給行員？）（答：是丙○○直接交給行員。）（問：當時
    你是否有承租保管箱錢不夠的情形？）（答：沒有。）（問
    ：是否是你向丙○○借的？）（答：不是。）（問：錢有還
    丙○○？）（答：沒有。）」（見臺灣士林地方法院93年度
    訴字第608號第117頁），可見被告丙○○辯稱當時王興台缺
    錢而向伊借錢開保管箱等情，亦非可採。又承辦員警於搜索
    一信景美分社之保管箱時，固有於D0449號保管箱中查得4-5
    個以紅色小禮盒包裝之金飾製品（見臺灣士林地方法院檢察
    署93年度偵字第7795號卷第47-48 頁），然金飾價值不斐，
    少量之金飾即價值昂貴，即便加以包裝封存，其與鋼鐵所製
    制式手槍之別，亦可由手持感覺加以區別。本件所扣得之制
    式手槍計有2 把，制式子彈亦高達40顆，顯見其總重量不下
    於數公斤，而被告丙○○於王興台被訴違反槍砲彈藥刀械管
    制條例案件中以證人身分具結作證時，亦證稱：「（問：被
    告王興台是否有看你的保管箱？）（答：有，被告有過來看
    ，因為我的保管箱很重，所以他過來看了一下。）」、「（
    問：當天你放多少金子在保險箱？）（答：我不記得，3、4
    盒都是小孩滿月的金子。）（問：當時放的金子有多重？）
    （答：應該沒有一斤，但是否有半斤我不清楚。）（問：請
    證人比較本件偵查卷與聲請交保卷之重量？）（答：沒有偵
    查卷那麼重。）」（見臺灣士林地方法院93年度訴字第608
    號第104、121頁），核與證人王興台於該案時陳稱：「（問
    ：辦完後鑰匙交給誰？）（答：我就與行員及丙○○一起去
    開保管箱。）（問：進去之後情形如何？）（答：... 行員
    先將我空的保管箱櫃子拿出來，行員再陪同丙○○開保管箱
    ，因為很重，我有幫忙扶... 」之情節相符（見臺灣士林地
    方法院93年度訴字第608號第123-124頁），則被告丙○○當
    日在放進小孩滿月金飾品之前，D0449 號保管箱既未放置其
    他特別沈重之物品，卻因過於沈重而需王興台幫忙扶著，顯
    見當時D0449 號保管箱已放置有扣案之上開槍、彈，而以該
    槍、彈重量之重，且被告丙○○身為被告乙○○之妻，是被
    告丙○○辯稱並不知悉該二包物品究為何物，亦顯與常情有
    違。況當日被告丙○○係因被告乙○○之交代，始前往一信
    景美分社與王興台會面，且於抵達一信景美分社後，即代王
    興台支付開設保險箱之費用，並於開設完成後夥同王興台前
    往保管箱室，將原置放於D0449號保管箱內之2個皮包，改置
    放於D0349 號保管箱中，均已如前所述，可見被告乙○○在
    要求被告丙○○前往一信景美分社與王興台會面時，應已告
    知被告丙○○係欲借用王興台之名義，委託開設保管箱以便
    寄藏上開槍、彈，被告丙○○才可能代王興台給付開設保管
    箱之費用，並協同將該槍、彈寄藏於王興台所開設之保管箱
    中。是被告丙○○上開所辯，尚不可採。
  (四)公訴意旨雖認被告丙○○與被告乙○○共同基於寄藏槍、彈
    之犯意，推由被告乙○○將上開槍、彈寄藏於D0449 號保管
    箱中，嗣後再與王興台前往一信景美分社，共同將該槍、彈
    取出改寄藏於D0349 號保管箱中，因認被告丙○○係與被告
    乙○○共同寄藏上開槍、彈等語。惟查，被告丙○○知悉D0
    449 號保管箱原先所置放者為槍、彈，且受被告乙○○之託
    ，而與王興台共同將上開槍、彈自D0449 號保管箱移置寄藏
    於D0349 號保管箱，均已如前述。而共同正犯之成立，必行
    為人間有犯意之聯絡及行為之分擔，公訴意旨雖認被告丙○
    ○與被告乙○○間有共同寄藏槍彈之犯行，然甲○遍查全卷
    ，公訴人並未舉證證明被告丙○○與乙○○之間有如何之犯
    意聯絡及行為分擔，而共同將上開槍、彈寄藏在D0449 號保
    管箱中。況王興台受託寄藏上開槍、彈，均係直接與被告乙
    ○○聯繫，且王興台一再指稱於93年8月6日接獲被告乙○○
    之委託後，即直接至一信景美分社，事前未曾與被告丙○○
    聯繫等情（見臺灣士林地方法院93年度訴字第608 號第62、
    78、115-116 頁），可見本件並無證據可資證明被告丙○○
    有自己寄藏槍、彈之故意，或與被告乙○○有何寄藏槍彈之
    分擔行為。是本件被告丙○○所為，僅係因被告乙○○人在
    中國大陸，而受被告乙○○之託，持鑰匙將前述D0449 號保
    管箱開啟，以方便王興台為被告乙○○寄藏槍彈，應認僅能
    證明被告丙○○係基於幫助之犯意，而為寄藏槍彈之構成要
    件以外之行為。
  (五)綜上所述，由前述被告丙○○之陳稱、王興台之證稱、扣案
    手槍與子彈、現場搜索照片、槍彈鑑定書、通訊監察譯文、
    開箱明細表、保管箱開箱記錄單、監視器翻拍照片與勘驗筆
    錄等證物，足證被告丙○○確有幫助寄藏槍、彈之犯行，被
    告丙○○所辯無非係事後卸責之詞，不足採信。是本件事證
    明確，被告丙○○犯行堪以認定，應予依法論科。
三、按刑法上之幫助犯，係對於犯罪與正犯有共同之認識，而以
    幫助之意思，對於正犯資以助力，且未參與實施犯罪行為者
    而言。亦即，如未參與實施犯罪構成要件之行為，且係出於
    幫助之意思提供助力，即屬幫助犯，而非共同正犯。查扣案
    之制式手槍及子彈，係屬槍砲彈藥刀械管制條例第4條第1項
    第1款、第2款之槍砲、彈藥，非經中央主管機關，不得製造
    、販賣、運輸、轉讓、出租、出借、持有、寄藏及陳列，同
    條例第5 條亦定有明文。被告丙○○明知非經中央主管機關
    許可，不得寄藏具殺傷力之槍、彈，竟基於幫助寄藏之犯意
    ，協助王興台將上開槍、彈放置於D0349 號保管箱內，由王
    興台持有該保管箱鑰匙而加以寄藏，核被告丙○○所為，係
    犯槍砲彈藥刀械管制條例第7條第4項之幫助未經許可寄藏手
    槍罪及同條例第12條第4 項之幫助未經許可寄藏子彈罪。被
    告一個幫助寄藏制式手槍及子彈之行為，同時觸犯上開二罪
    名，應依刑法第55條前段規定，從情節較重之幫助未經許可
    寄藏手槍罪論處。公訴意旨認被告丙○○與被告乙○○、王
    興台為寄藏手槍、子彈罪之共同正犯，尚有未洽，已如前述
    ，應依刑事訴訟法第300 條規定變更起訴法條。另被告丙○
    ○基於幫助之犯意而為本件犯行，依刑法第30條規定應按正
    犯之刑減輕之。爰審酌：(一)被告丙○○素無前科，且有正當
    職業，生活狀況及品行均稱良好；(二)被告丙○○係高中畢業
    之學歷，在信用合作社任職已10餘年，智識程度非低；(三)被
    告丙○○與被告乙○○為夫妻關係，係因念於夫妻之情，始
    受被告乙○○之邀，持鑰匙開啟D0449 號保管箱，協助王興
    台將上開槍、彈寄藏於D0349 號保管箱之犯罪動機、目的與
    手段；(四)被告丙○○幫助寄藏之手槍，係制式手槍，且數量
    為2 把，而配合各該手槍使用之子彈共計有40顆，數量頗鉅
    ，均具殺傷力，對人身安全及社會治安均造成潛在之危害；
    (五)被告丙○○於警詢、偵訊及甲○審理時均未能坦承犯行，
    惟僅因一時受丈夫之累，即需面臨最輕本刑5 年以上有期徒
    刑重罪之審判，其事後否認犯行亦屬人情之常，尚難稱犯後
    態度不佳等一切情狀，量處如主文所示之刑，並就其中罰金
    刑部分諭知易服勞役之折算標準。扣案之手槍2把（含彈匣4
    個）及子彈30顆等物，均係屬違禁物，應依刑法第38條第1
    項第1款規定宣告沒收。另扣案具殺傷力之子彈10 顆，因經
    內政部警政署刑事警察局於鑑定時全部試射，有該局鑑定書
    在卷可參，已非違禁物，爰不併予宣告沒收。
據上論斷，應依刑事訴訟法第299條第1項前段、第300 條，槍砲
彈藥刀械管制條例第7條第4項、第12條第4 項，刑法第11條前段
、第55條、第30條、第42條第2項、第38條第1項第1 款，罰金罰
鍰提高標準條例第2 條，現行法規所定貨幣單位折算新臺幣條例
第2條，判決如主文。
本案經檢察官李傳侯到庭執行職務。
中    華    民    國    95    年    4     月    21    日
                  刑事第六庭  審判長法  官  周占春
                                    法  官  林晏如
                                    法  官  林孟皇
本正本證明與原本無異。
如不服本判決，應於判決送達後10日內，向甲○提出上訴狀。
                                    書記官  宋德華
中    華    民    國    95    年    4     月    21    日
附錄本案論罪科刑法條全文：
槍砲彈藥刀械管制條例第7條
未經許可，製造、販賣或運輸火砲、肩射武器、機關槍、衝鋒槍
、卡柄槍、自動步槍、普通步槍、馬槍、手槍或各類砲彈、炸彈
、爆裂物者，處死刑、無期徒刑或七年以上有期徒刑；處徒刑者
，併科新台幣三千萬元以下罰金。
未經許可，轉讓、出租或出借前項所列槍砲、彈藥者，處無期徒
刑或五年以上有期徒刑，併科新台幣一千萬元以下罰金。
意圖供自己或他人犯罪之用，而犯前二項之罪者，處死刑或無期
徒刑；處徒刑者，併科新台幣五十萬元以下罰金。
未經許可，持有、寄藏或意圖販賣而陳列第一項所列槍砲、彈藥
者，處五年以上有期徒刑，併科新台幣一千萬元以下罰金。
第一項至第三項之未遂犯罰之。
槍砲彈藥刀械管制條例第12條
未經許可，製造、販賣或運輸子彈者，處一年以上七年以下有期
徒刑，併科新台幣五百萬元以下罰金。
未經許可，轉讓、出租或出借子彈者，處六月以上五年以下有期
徒刑，併科新台幣三百萬元以下罰金。
意圖供自己或他人犯罪之用，而犯前二項之罪者，處三年以上十
年以下有期徒刑，併科新台幣七百萬元以下罰金。
未經許可，持有、寄藏或意圖販賣而陳列子彈者，處五年以下有
期徒刑，併科新台幣三百萬元以下罰金。
第一項至第三項之未遂犯罰之。


司法院資訊處製作；財團法人民間司法改革基金會備份。
